臺灣嘉義地方法院刑事判決　　　　 九十六年度易字第七四七號
公　訴　人　臺灣嘉義地方法院檢察署檢察官
被　　　告　甲○○
上列被告因業務侵占案件，經檢察官聲請簡易判決處刑（案號：
九十六年度偵字第六Ο七九號），本院認不宜以簡易判決處刑，
改依通常程序審理，被告於準備程序中就被訴事實為有罪之陳述
，經本院合議庭裁定由受命法官改依簡式程序審理，判決如下：
    主  文
甲○○連續犯業務侵占罪，處有期徒刑壹年肆月，減為有期徒刑
捌月，又犯業務侵占罪，處有期徒刑捌月，減為有期徒刑肆月。
應執行有期徒刑拾月，緩刑肆年，應於參年內給付嘉義市不動產
仲介經紀商業同業公會新臺幣捌拾肆萬元。
    事實及理由
一、本件犯罪事實及證據，除：(一)犯罪事實欄被告姓名應更改為
    「甲○○」；(二)證據部分增列「被告於審判中之自白」外，
    ，餘均引用聲請簡易判決處刑書之記載（如附件）。
二、按行為後法律有變更者，適用行為時之法律。但行為後之法
    律有利於行為人者，適用最有利於行為人之法律，此為刑法
    第二條第一項揭示之法律變更從舊從輕原則，規範目的在於
    避免惡化行為人法律地位，致其受行為時無法預見之刑罰處
    罰，故該條文「法律」之解釋限於「刑罰法律」（釋字第一
    ○三號解釋、最高法院五十一年台非字第七六號判例意旨可
    供參照），循此意旨，則該條文之「變更」當限於「影響整
    體刑罰權規範內容利或不利」之變更，始合其規範目的。查
    被告行為後，刑法已於民國九十四年一月七日修正，於同年
    二月二日公布，並自九十五年七月一日施行，本件被告犯行
    應適用之新、舊法比較如下：
  (一)關於罰金刑貨幣單位由銀元修正為新臺幣之法律適用，九十
    五年七月一日修正公布施行之刑法施行法第一條之一增訂「
    （第一項）中華民國九十四年一月七日刑法修正施行後，刑
    法分則編所定罰金之貨幣單位為新臺幣。（第二項）九十四
    年一月七日刑法修正時，刑法分則編未修正之條文定有罰金
    者，自九十四年一月七日刑法修正施行後，就其所定數額提
    高為三十倍。但七十二年六月二十六日至九十四年一月七日
    新增或修正之條文，就其所定數額提高為三倍。」，經查，
    刑法第三百三十九條第一項自七十二年六月二十六日（即罰
    金罰鍰提高標準條例修正公布日）迄今未修正，其罰金之法
    定刑為「一千元」（貨幣單位為「銀元」），再依罰金罰鍰
    提高標準條例第一條前段規定罰金刑提高十倍為「銀元一萬
    元」，依現行法規所定貨幣單位折算新臺幣條例規定折算為
    「新臺幣三萬元」；又於刑法施行法第一條之一施行日（即
    九十五年七月一日）後，刑法分則所定罰金之貨幣單位改為
    「新臺幣」，就其所定數額提高為三十倍，亦為「新臺幣三
    萬元」，是刑法施行法第一條之一施行後，罰金刑貨幣單位
    雖有「新臺幣」之更異，惟適用結果之罰金額度則無二致，
    就罰金法定刑之「刑罰權規範內容」並無利或不利之變更，
    自不生新舊法之比較問題，惟應適用具特別法性質之刑法施
    行法第一條之一規定。
  (二)被告行為後，刑法第三十三條第五款關於「罰金：一元以上
    」之規定，修正公布為「罰金：新臺幣一千元以上，以百元
    計算之」，刑法法定本刑中列有罰金刑者，其法定最低度罰
    金刑因之提高，涉及科刑規範變更，自有新舊法比較必要，
    比較結果，以被告行為時即修正前規定有利於行為人，應適
    用修正前刑法第三十三條第五款規定，定其罰金部分之法定
    刑。
  (三)又刑法「罰金刑加減」規定，將舊法「僅加減其最高度」規
    定（修正前刑法第六十八條），改為「最高度及最低度同加
    減之」（修正後刑法第六十七條），罰金法定刑之加減範圍
    變更，屬刑罰權科刑規範變更，自有新舊法比較必要，經比
    較結果，於有加重事由時，舊法最低度刑未同加，對被告較
    為有利；於有減輕事由時，新法最低度刑同減之，對被告較
    為有利。
  (四)修正後刑法已刪除第五十六條連續犯之規定，原屬連續犯之
    數個犯罪行為，於修正後應分別論罪，併合處罰之，而依修
    正前刑法第五十六條規定，則論以裁判上一罪，此部份修正
    ，已影響整體刑罰權規範內容，自屬法律變更，經比較適用
    結果，以修正前刑法規定較有利於行為人，依刑法第二條第
    一項前段規定，應依修正前刑法第五十六條之連續犯規定，
    論以一罪，並加重其刑。
  (五)修正前刑法第五十一條第五款規定：「數罪併罰，分別宣告
    其罪之刑，依左列各款定其應執行者：五、宣告多數有期徒
    刑者，於各刑中之最長期以上，各刑合併之刑期以下，定其
    刑期。但不得逾二十年」，與修正後刑法第五十一條第五款
    ：「五、宣告多數有期徒刑者，於各刑中之最長期以上，各
    刑合併之刑期以下，定其刑期。但不得逾三十年」之規定相
    比較後，修正後規定並無較有利於行為人之情形，仍應依修
    正前刑法第五十一條第五款之規定，定其應執行之刑。
  (六)經綜合罪刑比較結果，以適用被告行為時即舊法較有利於被
    告，基於一體適用法律之法則，自應適用修正前刑法規定以
    為論處。
三、核被告所為，係犯刑法第三百三十六條第二項之業務侵占罪
    。被告自九十四年間起至九十五年七月一日前某日止，多次
    所為業務侵占犯行，時間緊接，方法相同，觸犯構成要件相
    同罪名，顯係基於概括犯意反覆為之，為連續犯，應依修正
    前刑法第五十六條規定，以一罪論，並加重其刑。被告所為
    連續業務侵占犯行，與刑法修正後即九十五年十月二十四日
    所為之業務侵占犯行，犯意個別，行為互殊，應依修正前刑
    法第五十一條第五款規定予以分論併罰。爰審酌被告為謀取
    個人不法利益之犯罪動機、目的、侵占款項及其犯後坦承犯
    行態度良好等一切情狀，各量處如主文所示之刑。又被告犯
    罪均在九十六年四月二十四日以前，合於中華民國九十六年
    罪犯減刑條例第二條第一項第三款之規定，且無不予減刑之
    情形，爰均減其宣告刑二分之一，並定其執行刑。查被告前
    因故意犯罪受有期徒刑以上刑之宣告，執行完畢後，五年以
    內未曾因故意犯罪受有期徒刑以上刑之宣告者，有臺灣高等
    法院被告前案紀錄表一份附卷可考，其因一時失慮致罹刑章
    ，且犯後坦承犯行，並已償還大部分侵占金額（尚餘新臺幣
    八十四萬元尚未償還），告訴人亦表示願原諒被告，業經告
    訴代理人於本院審理時敘明在卷，有本院審判程序筆錄在卷
    可稽，被告經此偵審教訓，自當知所警惕，信無再犯之虞，
    本院認所判處之刑以暫不執行為適當，依刑法第七十四條第
    一項第二款規定，併予宣告緩刑四年，並參酌雙方陳述及緩
    刑期間之規定，命其應於三年內支付被害人八十四萬元，以
    勵自新。
據上論斷，應依刑事訴訟法第四百五十二條、第三百十條之二、
第四百五十四條、第二百七十三條之一第一項、第二百九十九條
第一項前段，刑法第二條第一項前段、刑法第五十六條（修正前
）、第三百三十六條第二項、第五十一條第五款（修正前）、第
七十四條第一項第二款、第二項第三款，刑法施行法第一條之一
第一項、第二項前段，中華民國九十六年罪犯減刑條例第二條第
一項第三款、第七條，判決如主文。
本案經檢察官廖俊豪到庭執行職務。
中　　華　　民　　國　九十六　年　十二　月　　二十四  日
                  　刑事第二庭  法　官　  陳正昇
上列正本證明與原本無異。
如不服本判決，應於判決送達後十日內向本院提出上訴狀，上訴
書狀依法應敘述具體理由，如未敘述具體理由者，應於上訴期間
屆滿後二十日內補提理由書於本院（均應附繕本）。告訴人或被
害人如對於本判決不服者，應具備理由請求檢察官上訴，其上訴
期間之計算係以檢察官收受判決正本之日期為準。
中　　華　　民　　國　九十六　年　十二　月　  二十四  日
                                書記官    侯麗茹
參考法條：
中華民國刑法第336條
（公務公益侵占罪、業務侵占罪）
對於公務上或因公益所持有之物，犯前條第 1 項之罪者，處 1
年以上 7 年以下有期徒刑，得併科 5 千元以下罰金。
對於業務上所持有之物，犯前條第 1 項之罪者，處 6 月以上
5 年以下有期徒刑，得併科 3 千元以下罰金。
前二項之未遂犯罰之。
